臺灣彰化地方法院民事判決
110年度訴字第486號
原      告  黃瓊慧  



訴訟代理人  施廷勳律師                                  被      告  曾俊德    住彰化縣○○市○○路000巷00號之0
            曾世良  
            曾時緯  
共      同
訴訟代理人  張鴻欣律師                      
            張嘉玲律師
上列當事人間請求分割共有物事件，本院於民國111年1月3日言
詞辯論終結，判決如下：
    主  文
兩造共有坐落彰化縣○○市○○段○○○○○地號土地，分割方法如附圖
（即彰化縣彰化地政事務所民國一一○年十一月二十九日彰土測
字第二九七一號土地複丈成果圖）所示，即編號A部分面積二○七
點三三平方公尺土地，分歸原告取得；編號B部分面積四一四點
六七平方公尺土地，分歸被告曾俊德、曾世良、曾時緯共同取得
，並應有部分比例各三分之一，維持共有。 
訴訟費用由原告負擔三分之一，被告曾俊德、曾世良、曾時緯各
負擔九分之二。  
    事  實  及  理  由
一、原告主張：
(一)坐落彰化縣○○市○○段000○0地號土地（下稱系爭土地）為兩
    造所共有，原告之權利範圍為3分之1，被告曾俊德、曾世良
    、曾時緯（下合稱被告）之權利範圍均為9分之2。兩造就系
    爭土地未訂有不分割之契約或約定不分割之期限，然就分割
    方法未能達成協議，爰依民法第823條第1項、第824條第2項
    規定，請求裁判分割共有土地。又被告為叔姪關係，並欲繼
    續維持共有，為使被告分割後取得土地，得與其等共有同段
    713、714地號土地（另案分割訴訟中）合併利用，故主張依
    附圖所示方案分割等語。
二、被告均表示：同意原告所提方案等語。
三、得心證之理由：
(一)各共有人，除法令另有規定外，得隨時請求分割共有物。但
    因物之使用目的不能分割或契約訂有不分割之期限者，不在
    此限，民法第823條第1項定有明文。查系爭土地為兩造所共
    有，原告之權利範圍為3分之1，被告曾俊德、曾世良、曾時
    緯之權利範圍均為9分之2，其等間並無不得分割之約定，亦
    無因物之使用目的不能分割情形等事實，業據原告提出系爭
    土地之土地登記第三類謄本謄本（見本院卷第17至19頁）為
    證，且為被告所不爭執，堪信為真實。然兩造於起訴前就分
    割方法未能達成協議，則原告依首開規定，請求裁判分割共
    有土地，自屬有據。
(二)共有物之分割，依共有人協議之方法行之；分割之方法，不
    能協議決定者，法院得因任何共有人之聲請，以原物分配於
    各共有人，民法第824條第1項、第2項第1款前段定有明文。
    又法院裁判分割共有物，應斟酌共有人之應有部分比例、各
    共有人之意願、土地之價值、現有使用狀況、經濟效用、對
    外通行問題、各共有人所分得之土地能否為適當之利用，及
    各共有人間有無符合公平之原則等因素為通盤考量，以定一
    適當公允之方法為分割。
  1.查系爭土地面積622平方公尺，為高速公路彰化交流道附近
    特定區之交通用地，呈長方形，南北向較東西向長，此有上
    開土地登記第三類謄本、彰化市公所都市計劃土地使用分區
    證明書及地籍圖謄本在卷可參（見本院卷第15至21頁）。系
    爭土地北側臨寬約4公尺之彰化縣彰化市崙美路240巷，東側
    臨鐵軌，其上雜草叢生，未為任何利用等情，業據原告陳報
    在卷，且有其所提現場照片附卷足憑（見本院卷第9、23 頁
    ），復經本院會同彰化縣彰化地政事務所測量人員至現場履
    勘測量屬實，此有本院勘驗筆錄、國土測繪中心圖資畫面及
    彰化縣彰化地政事務所110年7月28日彰土測字第1736號土地
    複丈成果圖（見本院卷第85至91頁）在卷可參。本件原告請
    求原物分割，被告對此亦均未爭執，而系爭土地依原物分割
    ，並無困難，應准許之。
  2.系爭土地西側與被告共有之713、714地號土地相毗鄰一情，
    有上開土地登記第一類謄本可參（見本院卷第55至63頁）
　　本院審酌依原告所提方案，由其取得編號A部分面積207.33
    平方公尺土地；被告共同取得編號B部分面積414.67平方公
    尺土地，兩造取得土地形狀均屬方正，且被告取得土地得與
　　其等共有同段713、714地號土地（另案分割訴訟中）合併利
    用，被告亦表示同意該方案，故認依附圖所示方案分割， 
    應為適當公允之分配方法。
四、分割共有物之訴，核其性質，兩造本可互換地位，本件原告
    起訴雖於法有據，然被告之應訴乃法律規定所不得不然，其
    所為抗辯自為伸張或防衛權利所必要，且本件分割結果，共
    有人均蒙其利，是以本院認本件訴訟費用，應參酌兩造於分
    割所得之利益之多寡，及兩造就系爭土地各自享有應有部分
    之比例等一切情事，由兩造依比例分擔較為公允，爰判決由
    兩造按主文第2項所示比例負擔訴訟費用。 
五、本件事證已臻明確，兩造其餘主張陳述，經審酌與判決結果
    不生影響，爰不另一一論述，附此敘明。
六、訴訟費用負擔之依據：民事訴訟法第78條、第80條之1、第8
    5條第1項但書。 
中　　華　　民　　國　　111 　年　　1 　　月　　17　　日
                  民事第三庭    法　官　鍾孟容

以上正本係照原本作成。
如對判決上訴，應於判決送達後20日內向本院提出上訴狀。如委
任律師提起上訴者，應一併繳納上訴審裁判費。
中　　華　　民　　國　　111 　年　　1 　　月　　18　　日
                                書記官　張茂盛